臺灣高雄地方法院刑事判決　　　　　　　96年度易字第2294號
公　訴　人　臺灣高雄地方法院檢察署檢察官
被　　　告　甲○○
上列被告因違反保護令案件，經檢察官提起公訴（96年度偵字第
12525 號），本院判決如下：
    主  文
甲○○無罪。
    理  由
壹、公訴意旨略以：緣被告甲○○與乙○○2 人係夫妻，具有家
    庭暴力防治法第3 條第1 款所定之家庭成員關係。詎被告明
    知台灣高雄地方法院於民國94年11月7 日以94年度家護字第
    752 號核發民事通常保護令，裁定不得對乙○○實施身體上
    或精神上不法侵害行為及不得直接或間接對於告訴人為騷擾
    行為，該保護令有效期間為1 年等情，然其收受上開保護令
    後，仍基於違反上開保護令之犯意，於95年8 月20日14時20
    分許，在與乙○○及雙方所生子女偕同前往高雄縣梓官鄉蚵
    仔寮遊玩途中，逕以「你很沒用」、「你因為找的公司都是
    有問題的公司，而造成你有問題之人格」、「做任何事一無
    是處」、「你的家族是有問題的家族」等語嘲弄、辱罵乙○○，而以此方式騷擾乙○○。為此因認被告涉有修正後家庭
    暴力防治法第61條第2 款之違反保護令罪云云。
貳、按犯罪事實應依證據認定之，無證據不得推定其犯罪事實。
    又不能證明被告犯罪者，應諭知無罪之判決，刑事訴訟法第
    154 條第2 項、第301 條第1 項分別定有明文。所謂證據，
    係指足以認定被告確有犯罪行為之積極證據而言，該項證據
    自須適合於被告犯罪事實之認定，始得採為斷罪資料。苟積
    極證據不足為不利於被告事實之認定時，即應為有利於被告
    之認定，更不必有何有利之證據，最高法院29年上字第3105
    號、30年上字第816 號亦分別著有判例可資參照。
參、檢察官因認被告涉犯前開違反保護令罪嫌，無非係以告訴人
    乙○○指訴其確有遭被告以前揭言語嘲諷、辱罵之情；且證
    人即被告與告訴人乙○○所生之子女丙○○、葉思均2 人於
    偵查中亦均證稱乙○○於被告駕車前往梓官鄉途中確有主動
    要求返家等語，並提出本院94年度家護字第752 號民事通常
    保護令1 份等為其論據。然訊之被告固坦承於案發前已然知
    悉告訴人曾向法院聲請前開民事通常保護令，及伊於前述時
    、地原本欲駕車搭載告訴人及丙○○、葉思均等人前往梓官
    鄉蚵仔寮遊玩，但隨後即應告訴人之要求而返家等事實。惟
    矢口否認有何違反保護令犯行，辯稱：當天伊負責開車搭載
    全家出遊，是告訴人在車內越說越激動、而伊並沒有以起訴
    書所載「你很沒用」、「你因為找的公司都是有問題的公司
    ，而造成你有問題之人格」、「做任何事一無是處」、「你
    的家族是有問題的家族」等言詞嘲弄及辱罵告訴人等語。
肆、經查：
  一、本件關於證據能力之意見：
    (一)證人乙○○於偵查中之陳述不具證據能力：
      按證人、鑑定人依法應具結而未具結者，其證言或鑑定意
      見，不得作為證據，刑事訴訟法第158 條之3 定有明文。
      從而被告以外之人於偵查中向檢察官所為之陳述，仍應依
      法具結，始有證據能力（最高法院94年度台上字第913 號
      判決意旨參照）。查證人乙○○前於96年5 月14日雖經台
      灣高雄地方法院檢察署檢察官加以訊問，並命其就被告前
      揭犯罪事實予以陳述，然因該證人是時並未由檢察官依法
      命其具結後再為證述，參以前揭說明，證人乙○○於偵查
      中之陳述要因未能依法具結而不具證據能力。
    (二)證人乙○○於警詢之陳述；及證人丙○○、葉思均2 人於
      偵查之陳述均有證據能力：
      證人乙○○於本件案發後，前於96年3 月24日前往高雄縣
      政府警察局仁武分局九曲派出所報案且為警製作筆錄；另
      證人丙○○、葉思均2 人則於偵查中分別經檢察官傳喚就
      本案事實具結證述，從而渠等前揭所為審判外陳述性質上
      屬於傳聞證據，且無刑事訴訟法第159 條之1 至之4 明定
      之例外情形，依法原不具證據能力。然參以此等陳述既經
      檢察官暨被告均明知其有第159 條第1 項不得為證據之情
      形，猶未於言詞辯論終結前聲明異議，本院復審酌該等陳
      述作成之外部情況並無不當，依刑事訴訟法第159 條之5
      第2 項之規定，本院自得逕以該等證人前揭陳述採為認定
      事實之依據。
  二、查被告與告訴人乙○○係夫妻關係，緣被告前於94年5 月
      間對乙○○施以家庭暴力，經乙○○向本院聲請核發94年
      度家護字第752 號民事通常保護令獲准，命被告不得對乙○○實施身體或精神上不法侵害之行為及直接或間接騷擾
      行為，且該保護令有效期間為1 年等節，業據告訴人乙○○於警詢中指證綦詳，並有卷附前開民事通常保護令影本
      1 份在卷可稽，故此部分之事實應堪認定。次者，被告前
      於95年8 月20日13時許返家後，乃主動邀約、並於同日14
      時許駕車搭載乙○○及渠等所生子女3 人，本擬舉家前往
      高雄縣梓官鄉蚵仔寮遊玩，惟因被告與乙○○2 人於途中
      在車內發生言語爭執，乙○○即當場表示不願再一同出遊
      ，遂由被告立即駕車搭載家人返家等情，各據證人乙○○
      及丙○○、葉思均等人分別於警詢及偵查中證述屬實，復
      經被告坦認上情不諱，足徵被告此部分自白核與事實相符
      ，堪予採信。
  三、按告訴人經傳喚到庭並依法具結作證者，地位雖與一般證
      人無異，然慮及其指訴乃以使被告受刑事訴追為目的，是
      其證述內容是否與事實相符，法院仍應調查其他事實以資
      審認，始得為不利被告之認定。蓋本件固據告訴人乙○○
      指稱：被告於案發當時在車內確實有以如起訴書所載「你
      很沒用」、「你因為找的公司都是有問題的公司，而造成
      你有問題之人格」、「做任何事一無是處」、「你的家族
      是有問題的家族」等語嘲弄及辱罵伊與其他家族成員，且
      被告當時態度很兇，而伊是時並未與被告發生爭執、只有
      請被告不要再繼續說，並要求被告立即開車回家云云。然
      本院參諸告訴人乙○○遲至96年3 月24日方始前往高雄縣
      政府警察局仁武分局九曲派出所告發本件被告涉有前揭違
      反保護令之情，要與其所述案發時間已然相距7 月餘，是
      其是否仍能詳予記憶完整案發過程，容非無疑。另佐以告
      訴人乙○○初於警詢中乃自承：伊係因被告不顧夫妻情分
      而向法院訴請離婚及申請保護令方始前往報案云云。嗣於
      偵查中則改稱：係因被告將小孩帶走才會提告云云，顯見
      其提出告發之動機洵非正當，當不得徒以其片面指訴即採
      為認定事實之唯一證據。另被告與告訴人之女即證人丙○○先後於偵查及本院審理時均證稱：被告當天在車上並沒
      有說甚麼話、都是乙○○在講，雖然沒有聽清楚乙○○講
      什麼、但其當時講話語氣很大聲、應該是激動等語屬實，
      亦核與證人葉思均前於偵查中證述：爸爸（即告訴人乙○○）與媽媽（即被告）有吵的很大聲，媽媽並沒有罵爸爸
      、但爸爸有罵媽媽等情大抵相符，堪認告訴人乙○○前揭
      指訴之詞顯與事實有悖，亦足證被告前揭所辯各情要屬非
      虛。又本案既乏其他積極事證可資推認被告有如起訴書所
      載以言語辱罵或嘲弄告訴人乙○○之情節，實難徒以告訴
      人片面指訴其曾遭被告辱罵及嘲弄云云，即逕為被告不利
      之認定。
伍、末按，被告於刑事訴訟程序中，本應受無罪之推定，刑事訴
    訟法第161 條第1 項規定：檢察官就被告犯罪事實，應負舉
    證責任，並指出證明之方法。因此檢察官對於起訴之犯罪事
    實，應負提出證據及說服之實質舉證責任，藉以為被告有罪
    之積極證明，或其指出證明之方法，說服法院以形成被告有
    罪之心證。綜上所述，公訴人前揭所述犯罪事實及所憑證據
    ，尚難證明被告涉有前揭違反保護令，然既無法證明被告於
    案發之際有何嘲弄或辱罵告訴人之騷擾犯行。此外，復查無
    其他積極證據足供證明被告確有公訴人所指前揭犯行，揆諸
    上開判例意旨及說明，即應為被告無罪之諭知。
據上論斷，應依刑事訴訟法第301 條第1項，判決如主文。
中　　華　　民　　國　　96　　年　　9 　　月　　26　　日
                  刑事第四庭  審判長法官 李政庭
                                    法官 陳思帆
                                    法官 陳明呈
以上正本證明與原本無異。
如不服本判決應於收受本判決後10日內向本院提出上訴書狀，並
應敘述具體理由，如未敘述上訴理由者，應於上訴期間屆滿後20
日內補提理由書狀於本院（均須按他造當事人之人數附繕本）「
切勿逕送上級法院」。
中　　華　　民　　國　　96　　年　　9 　　月　　28　　日
   　　　　　　　　　　　　　　　 書記官 林明忠
